臺灣臺北地方法院刑事判決
111年度審易字第951號
公  訴  人  臺灣臺北地方檢察署檢察官
被      告  許勝峯


上列被告因妨害名譽案件，經檢察官提起公訴（111年度調偵字
第741號），本院判決如下：
    主  文
許勝峯無罪。
    理  由
一、公訴意旨略以：被告許勝峯（下稱被告）係電梯維修人員，
    於民國110年9月29日17時10分許前，至位於臺北市○○區○○街
    000號之「建中世家」大樓維修電梯時，因故與該處之保全
    員蔡濱松起爭執，竟基於公然侮辱之犯意，在不特定人得共
    見共聞下，公然對蔡濱松侮辱出言稱：「幹你娘、賽你娘、
    不然你想要怎麼樣」等語，足以貶損蔡濱松之人格及社會評
    價。因認被告涉犯刑法第309條第1項之公然侮辱罪嫌等語。
二、相關規定之說明：
（一）按犯罪事實應依證據認定之，無證據不得認定犯罪事實；
      又不能證明被告犯罪者，應諭知無罪之判決，刑事訴訟法
      第154條第2項、第301條第1項分別定有明文。
（二）認定不利於被告之事實，須依積極證據，苟積極證據不足
      為不利於被告事實之認定時，即應為有利於被告之認定，
      更不必有何有利之證據；又犯罪事實之認定，應憑真實之
      證據，倘證據是否真實尚欠明顯，自難以擬制推測之方式
      ，為其判斷之基礎；刑事訴訟上證明之資料，無論其為直
      接證據或間接證據，均須達於通常一般之人均不致於有所
      懷疑，而得確信其為真實之程度，始得據為有罪之認定，
      若其關於被告是否犯罪之證明未能達此程度，而有合理性
      懷疑之存在，致使無從形成有罪之確信，根據「罪證有疑
      ，利於被告」之證據法則，即不得遽為不利被告之認定（
      最高法院102年度台上字第2600號、101年度台上字第4507
      號判決意旨）。
（三）告訴人之告訴，係以使被告受刑事訴追為目的，是其陳述
      是否與事實相符，仍應調查其他證據以資審認。必其所述
      被害情形，無瑕疵可指，且有補強證據證明確與事實相符
      ，始得採為科刑判決之基礎（最高法院103年度台上字台
      第811號判決意旨）。即以被害人或告訴人就被害經過所
      為之陳述，其目的均在使被告受刑事之訴追及處罰，與被
      告處於絕對相反之立場，其陳述或不免渲染、誇大，是被
      害人或告訴人縱立於證人地位具結而為指證、陳述，其供
      述證據之證明力仍較與被告無利害關係之一般證人之陳述
      為薄弱，從而被害人或告訴人就其被害經過之陳述，除須
      無瑕疵可指外，且須就其他方面調查復與事實相符，亦即
      仍應調查其他補強證據以擔保其指證、陳述確有相當之真
      實性，而為通常一般人均不致有所懷疑者，始得採為論罪
      科刑之依據，非謂被害人或告訴人已踐行人證之調查程序
      ，即得逕以其指證、陳述作為有罪判決之唯一證據（最高
      法院103年度台上字第455號、第877號判決意旨）。是被
      害人係被告以外之人，就被害經過所為之陳述，本質上固
      屬證人，然其目的在於使被告受刑事訴追處罰，與被告處
      於絕對相反之立場，所為陳述不免未盡實在或有所偏頗，
      其證明力顯較與被告無利害關係之一般證人之陳述為薄弱
      ，為免過於偏重被害人之指證，有害於真實發現及被告人
      權保障，基於刑事訴訟法推定被告無罪及嚴格證明法則，
      被害人陳述與被告自白之證明力類同，均應有所限制。亦
      即被害人之陳述不得作為有罪判決之唯一證據，須其陳述
      並無瑕疵，且就其他方面調查，有補強證據證明確與事實
      相符，始得採為被告論罪科刑之基礎。所謂無瑕疵，係指
      被害人所為不利於被告之陳述，與社會上之一般生活經驗
      或卷附其他客觀事證，並無矛盾而言。又所稱補強證據，
      固不以證明犯罪構成要件之全部事實為必要，但以與被害
      人指述具有相當之關聯性為前提，並與被害人之指證相互
      印證，綜合判斷，已達於使一般之人均不致有所懷疑，而
      得確信其為真實之程度而言；即「補強證據」，係指除該
      被害人陳述本身外，其他足以佐證其陳述之事實確具有相
      當程度真實性之證據而言。　　
三、公訴意旨認被告涉犯上開公然侮辱罪嫌，係以被告之供述、
    證人即告訴人蔡濱松之指證、證人曹偉之證述，及現場監視
    器光碟暨擷取影像照片1份等為其主要論據。
四、訊據被告固坦承於上述日期，至前開地點「建中世家」大樓
    維修電梯，並與告訴人蔡濱松起口角爭執之情不諱，被告雖
    稱「我認罪」等語，但觀其陳：我在生氣時是會講起訴書所
    載之話，但我當時是否有講，我不記得，我也不確定當時說
    了哪些等語。是據被告所陳，就本案，顯無自白、坦承犯罪
    之情。
五、經查：
（一）告訴人蔡濱松為保全公司派至為位於臺北市○○區○○街000
      號「建中世家大樓」保全人員，於110年9月29日下午4時
      許，發現大樓電梯8樓按鍵按了不亮即無法正常啟動，即
      與三菱電梯維修人員即被告聯繫到場查看，被告於同日下
      午5時許到場，雙方就故障事宜究為電梯問題，或電梯內
      設置刷卡機之問題起口角等節，為被告所是認，核與證人
      即告訴人蔡濱松、當時亦在場住戶曹偉證述相符，復有管
      理櫃臺現場監視器翻拍照片附卷可按（偵字第32308號偵
      查卷第11至13、15至16頁，調偵字第741號偵查卷第20頁
      ），復有該現場監視器光碟暨擷取影像照片及本院勘驗該
      現場監視器光碟勘驗筆錄暨附圖照片在卷可按（偵字第32
      308號偵查卷第17頁，本院卷第50、59至62頁），上情堪
      以認定。
（二）證人即告訴人蔡濱松雖於偵查及本院審理時雖指稱：當天
      下午4點30分左右，發現電梯8樓按鍵按了不亮，我就電話
      聯絡三菱公司電梯維修員即被告過來看看是否能修，電話
      中被告先請我把電梯讀卡機關掉，再重新開啟，看能不能
      亮，如果可以亮就是讀卡機問題，不是電梯問題，因關掉
      後再開，就可以亮，但樓層管制功能消失，住戶會有安全
      疑慮，所以我仍請被告到場來查出故障原因，被告到達檢
      修電梯後，就開始嘮叨電梯本身沒有壞，是讀卡機的問題
      ，叫他來幹什麼，每次都叫他來，我回說我只來這裡工作
      7、8個月，也沒碰過這種問題，你來維修我才能跟主委報
      告問題，我解釋完後，被告仍一直嘮叨是我們的問題，為
      什麼要叫他來，我回說電梯壞掉當然要請維修人員過來，
      不然要請路人甲、路人乙來修嗎，被告聽完仍持續嘮叨，
      因為當時現場有住戶在等電梯，我也要下班，我就請被告
      不要再講，修好就好，我會跟主委報告，被告聽完後就暴
      跳如雷，衝到櫃檯前面用臺語對我罵「幹你娘、賽你娘、
      不然你想要怎麼樣」，我就跟被告說這裡有錄音錄影，不
      要這樣罵，我會提告，他聽完更生氣，又重複罵1次等語
      ；於本院審理時亦證稱：電梯因管制樓層的按鍵壞掉，我
      本於職責請被告來修電梯，不能隨便找人來看，被告來之
      後就不耐煩，就講三字經、五字經、不然你想要怎樣，我
      跟被告說不要再講，這裡有錄音錄影，被告又講一次等語
      （第32308號偵查卷第12頁，本院卷第47至49頁）。然當
      日在場之證人曹偉則證稱：110年9月29日下午5時10分至4
      0分間，大樓保全人員與電梯維修人員有吵架，當時我有
      在場，我剛運動回來，因電梯壞掉，維修人員來維修，雙
      方有發生爭執，過程中我有聽到維修人員跟管理員說不是
      他們公司問題，保全人員說電梯壞掉當然就是要找你們電
      梯維修人員，雙方就在爭論是誰的責任，我是有聽到維修
      人員對保全說「不然你想要怎樣」，但三字經部分我似乎
      沒有聽到等語（第32308號偵查卷第15至16頁），是告訴
      人之指訴顯與當日在場證人曹偉所證述有關被告當日於爭
      執中是否有以起訴書所載具侮辱性穢語辱罵告訴人乙節顯
      有歧異。
（三）復觀本院勘驗事發地即該大樓1樓大廳前管理櫃檯上方設
      置監視錄影所呈，光碟影像中可見被告致該大樓修理電梯
      ，告訴人站立在櫃檯處，證人曹偉進入大廳等待搭乘電梯
      ，待被告修理電梯後出來至管理室，僅見起舉起手指告訴
      人之舉動，證人曹偉並有上前搭著及拍被告肩膀等動作，
      但全程均未錄得聲音，有本院勘驗筆錄，及翻拍照片附卷
      可佐（本院卷第50至51、59至62頁），是尚難以該現場監
      視器光碟內容，即驟推認被告當場與告訴人起口角爭執中
      必然陳述如起訴書所載之穢語。是該上開現場無聲之監視
      器光碟影像、翻拍照片，亦難執為告訴人指述之補強證據
      。
（四）綜上所述，公訴人所指被告公然侮辱罪嫌，其所為訴訟上
      之證明，尚未達到通常一般人均不致有所懷疑而得確信其
      為真實之程度，無從說服本院形成有罪之心證。揆諸前揭
      說明，即屬不能證明被告犯罪，自應為被告無罪之諭知。
據上論斷，應依刑事訴訟法第301條第1項，判決如主文。
本案經檢察官郭盈君提起公訴，檢察官楊舒雯到庭執行職務。
中　　華　　民　　國　　111 　年　　7 　　月　　18　　日
　　　　　　　　　刑事第二十一庭法　官  程克琳
上正本證明與原本無異。 
如不服本判決應於收受送達後20日內向本院提出上訴書狀，並應
敘述具體理由；其未敘述上訴理由者，應於上訴期間屆滿後20日
內向本院補提理由書（均須按他造當事人之人數附繕本）「切勿
逕送上級法院」。告訴人或被害人如對於本判決不服者，應具備
理由請求檢察官上訴，其上訴期間之計算係以檢察官收受判決正
本之日期為準。 因疫情而遲誤不變期間，得向法院聲請回復原
狀。
                                書記官  林志忠
中　　華　　民　　國　　111 　年　　7 　　月　　18　　日